臺灣高等法院臺南分院刑事判決　　　　 99年度上易字第747號
上　訴　人　臺灣臺南地方法院檢察署檢察官
被　　　告　鄭義國
上列上訴人因被告竊盜等案件，不服臺灣臺南地方法院99年度易
字第510 號中華民國99年10月19日第一審判決（起訴案號：臺灣
臺南地方法院檢察署99年度偵字第3342號），提起上訴，本院判
決如下：
    主  文
上訴駁回。
    理  由
一、公訴意旨略以：被告鄭義國意圖為自己不法之所有，於民國
    98年12月7 日中午某時許，先持竹竿破壞臺南市○區○○路
    二段403 巷12號大樓對外之監視錄影設備之鏡頭後（鏡頭毀
    損部分未具告訴）:(一) 先基於意圖為自己不法之所有，以
    不詳工具破壞上開大樓3 樓謝榮芳住處之大門鎖後，致令該
    門鎖不堪使用，侵入住宅，著手翻箱倒櫃竊取財物，然未發
    現值錢之物而未遂，足生損害於謝榮芳；(二)復基於意圖為
    自己不法之所有，以不詳工具破壞上開大樓3樓之1黃啟峰住
    處之大門鎖後，進入同號3樓之1（毀損與侵入住宅部分未據
    告訴），竊取黃啟峰所有電腦液晶螢幕1台、JVC數位攝影機
    1台、富士牌照相機1台後，得手後離去，因認被告涉犯刑法
    第354條毀棄損壞罪、刑法第306條第1 項侵入住宅罪、刑法
    第321條第2項、第1項第2款加重竊盜未遂、刑法第321條第1
    項第2款加重竊盜既遂等罪嫌(原審判決誤載為刑法第320 條
    第1項之竊盜罪嫌)。
二、按犯罪事實應依證據認定之，無證據不得認定其犯罪事實；
    又不能證明被告犯罪者，應諭知無罪之判決，刑事訴訟法第
    154條第2項、第301條第1項分別定有明文。次按刑事訴訟上
    用以證明事實之證據，須於通常一般人均不至於有所懷疑，
    堪予確信其已臻真實者，始得據以為有罪之認定，倘其證明
    尚未達到此一程度，而有合理性之懷疑存在，致使無從為有
    罪之確信時，即應為無罪之判決，此有最高法院76年臺上字
    第4986號判例意旨可資參照。又認定不利於被告之事實，須
    依積極證據，苟積極證據不足為不利於被告事實之認定時，
    即應為有利於被告之認定，更不必有何有利之證據，最高法
    院30年度上字第816號判例可資參照。
三、本件公訴意旨認被告鄭義國涉有上開犯行，無非以：（一）
    被告鄭義國於偵訊時之供述；（二）證人即被害人謝榮芳於
    警詢、偵訊時之證述；（三）證人即被害人黃啟峰於警詢、
    偵訊時之證述；（四）門鎖估價單1 張；（五）黃啟峰所繪
    攝影機相關位置圖1張；（六）JVC商品保固書1 張、相機保
    證書1張、住宅遭翻箱倒櫃照片4張、門鎖估價單1張；（七
    ）案發時攝影鏡頭遭破壞前所攝得之畫面1 張等，資為論罪
    依據。惟訊據被告鄭義國固不否認曾於98年12月7 日中午，
    經過臺南市○區○○路二段403 巷12號大樓，及曾拿竹竿試
    圖勾下前開監視器變賣等情，惟堅決否認有何侵入該大樓內
    謝榮芳、黃啟峰住宅行竊之犯行，並辯稱：98年12月7 日我
    載朋友車連剛（綽號「大嘴」），經過案發現場，我看到監
    視錄影器已經壞掉垂下，我本來打算拿竹竿勾下來賣，但我
    朋友叫我不要勾，我就打消念頭，所以就沒有把它勾走，我
    真的沒有進去被害人家中偷東西等語。
四、關於證據能力：
    本件卷附供述及非供述證據，被告於本院準備程序中，已表
    示均同意作為證據（見本院卷第28頁正反面），復未於言詞
    辯論終結前聲明異議，本院審酌各該證據作成之情況，認為
    適當，復經本院於審判期日就上開證據依法進行調查、辯論
    ，依刑事訴訟法第159條之5規定，均認有證據能力。
五、經查：
(一)臺南市○區○○路二段403 巷12號大樓對外之監視錄影設備
    備之鏡頭，於98年12月7 日中午某時許遭人持竹竿破壞；而
    該大樓3 樓謝榮芳住處大門門鎖旋遭人破壞後入侵，然並未
    有任何財物失竊；且該大樓3樓之1黃啟峰住處亦遭人破壞後
    進入竊得黃啟峰所有電腦液晶螢幕1台、JVC數位攝影機1 台
    、富士牌照相機1 台等事實，業據證人即被害人謝榮芳、黃
    啟峰於警詢、偵訊時證述明確( 見警卷第1-2、3-4頁，偵卷
    第5-8頁)，並有被害人失竊之JVC商品保固書1張、相機保證
    書1張、被害人住宅現場照片4張、該大樓攝影機相關位置圖
    2張、門鎖估價單2張、監視器攝影畫面1張等在卷可稽(見警
    卷第6-8頁，偵卷第11-13、27頁 )，且為被告所不爭執，堪
    認為實。
(二)次查，被告鄭義國於警偵、原審及本院始終否認行竊。而證
    人即被害人謝榮芳、黃啟峰均僅證述見聞家中遭人入侵後翻
    箱倒櫃或竊得財物之情況，渠等並未親眼目睹行竊之人；又
    前開監視器攝影鏡頭雖攝得被告持木棍之畫面，或可依此可
    高度懷疑被告為持木棍破壞攝影機鏡頭之人，然尚未能僅依
    該畫面即獲悉被告有持木棍破壞攝影機鏡頭之動作；且此攝
    影鏡頭係在上開大樓外面，亦未拍攝到被告有何進入該大樓
    ，進而侵入被害人謝榮芳、黃啟峰家中行竊之動作，故上揭
    攝影機畫面仍無從據為不利被告認定之依據；至門鎖估價單
    、JVC商品保固書、住宅遭翻箱倒櫃照片4張等物證，均僅能
    證明被害人黃啟峰家中遭竊而受損之情形，均無從憑此推認
    行為人為何人。是檢察官所提出欲證明被告犯罪之前開證據
    ，均係表彰前開被告所不爭執之事項，就本件爭點，即上開
    大樓之對外之監視錄影設備之鏡頭究竟是否被告所破壞，及
    侵入被害人謝榮芳、黃啟峰家中行竊之人是否為被告而言，
    均無釐清事實之作用。
(三)第查:
 1、被告就其何以持竹竿和布經過上開大樓監視器之鏡頭前之說
    法，於偵訊、原審及本院雖迭有不同，如下所述: (1)被告於
    99年3 月24日偵訊供稱: 我是經過那邊，當時我剛好在找房
    子要搬家。【我想不起來為什麼要拿竹竿及布】，也想不起
    來為何監視器會壞掉等語( 見偵卷第24頁) ；(2)被告於原審
    99年5 月11日偵訊供稱: 我沒有破壞監視設備之鏡頭，那個
    鏡頭在我經過看到的時候，【就已經掉在地上壞掉了】，我
    基於好奇有過去看，但是我怕有電，所以我後來就沒有去弄
    等語( 見原審卷第13頁反面) ；(3)被告於原審99年7 月28日
    準備程序供稱: 我案發那天有跟車姓友人( 綽號大嘴，經查
    全名為車連剛) ，一起去臺南市○區○○路二段403 巷12號
    大樓，該友人可以證明，【我只有去看一下那個監視器鏡頭
    就走了】等語( 見原審卷第24頁反面) ；(4)被告於原審99年
    10月15日審理供稱: 我以為那台攝影機壞掉垂在那邊，【我
    本來想要用竹竿勾下來拿去賣】，但是我朋友叫我不要亂勾
    等語( 見原審卷第47頁反面) ；(5)被告於本院準備程序供稱
    :98年12月7日我載朋友車連剛（綽號「大嘴」），經過案發
    現場，我看到監視錄影器已經壞掉垂下，我本來打算拿竹竿
    勾下來賣，但我朋友叫我不要勾，我就打消念頭，所以就沒
    有把它勾走，我真的沒有進去被害人家中偷東西等語( 見本
    院卷第27頁反面)。
 2、然按被告否認犯罪事實所持之辯解，縱使不能成立，仍非有
    積極證據足以證明其犯罪行為，不能遽為有罪之推定，最高
    法院70年度台上字第450 號判決亦採此一見解，是本件被告
    前開辯解雖有不一致而令人心生疑竇，亦不能據以推論被告
    犯罪。況詢諸被害人謝榮芳於本院雖陳稱，監視器有拍到被
    告拿竹竿的畫面，表示被告拿竹竿時，攝影機仍正常運作，
    惟其亦無法確認被告拿竹竿時，監視器是否完好，還是垂掉
    下來( 見本院卷第28頁反面) ，故尚難僅以被告前後陳述不
    一，及有持竹竿接近前開監視器，即認其有犯本件竊盜罪行
    。
 3、另被告所稱綽號「大嘴」之車姓友人，經原審函囑臺南市警
    察局第一分局查明其真實姓名為車連剛(45.08.04 ，Ｚ00000
    0000，住台南市○區○○路二段192 巷34弄71-3號) ，有該
    局99年8 月12日南市警一刑字第09941003100 號函在卷可參
     (見原審卷第28頁) ，足見被告前開所供，尚非子虛。惟車
    連剛經原審依前址送達傳票無著( 見原審卷第33、34頁) ，
    被告亦於原審捨棄傳訊該證人( 見原審卷第36頁) ；被告復
    於本院準備程序表示: 已找不到車連剛之人( 見本院卷第28
    頁反面) ，故未再予傳訊為證，附此敘明。
(四)再者，本件臺南市警察局第一分局於案發後亦曾至案發地點
    即上開大樓謝榮芳、黃啟峰住處採證，惟並未採得任何跡證
    ，此有該分局99年5 月19日南市警一刑字第09941306270 號
    函文在卷可考（原審卷第16頁）；且經該分局派員至前開大
    樓住戶查訪，亦無人稱有目擊案發當日竊嫌之容貌者，亦有
    該分局99年9 月13日南市警一刑字第09941395420 號函在卷
    可參( 見原審卷第40頁) 。
六、綜上所述，依檢察官提出之上開證據，僅能證明被告曾於前
    開時地持竹竿接近前開監視器之情，但無法證明被告即有毀
    損被害人門鎖、侵入被害人住宅、竊取被害人謝榮芳財物未
    遂及毀壞被害人住宅門鎖安全設備而竊取財物既遂等犯罪事
    實。從而，本件依檢察官所舉及卷內所有直接、間接之證據
    ，既均尚未達到使通常一般人均不致有所懷疑，而得確信其
    為真實之程度，仍有合理之懷疑存在，揆諸前開法條規定及
    判例要旨，縱被告辯解其於前開時地有無接觸或勾損前開監
    視器所述迭有出入，而未能遽信其供述之真實性，然仍不得
    因而即認被告犯有檢察官所指前開犯行。此外，本院復查無
    其他積極證據足以證明被告確有公訴意旨所指之毀損、侵入
    住宅、加重竊盜未遂及加重竊盜既遂等犯行。本諸無罪推定
    原則，被告之犯罪尚屬不能證明，依法應為無罪判決之諭知
    ，以昭審慎。
七、原審判決以被告犯罪尚屬不能證明，而為被告無罪諭知，並
    無不合。檢察官上訴認為被告罪證明確，應予論罪科刑，並
    無理由，其上訴應予駁回。
八、被告經合法傳喚，無正當理由不到庭，爰不待其陳述，逕為
    一造辯論判決。
據上論結，應依刑事訴訟法第368 條、第371條，判決如主文。
本案經檢察官許美女到庭執行職務。
中    華    民    國   100    年    2     月    25    日
                  刑事第六庭    審判長法  官  林英志
                                      法  官  孫玉文
                                      法  官  賴純慧
以上正本證明與原本無異。
不得上訴。
                                      書記官  蔡宜均
中    華    民    國   100    年    2     月    25    日